【裁判字號】    98,交聲,242
【裁判日期】    980610
【裁判案由】    違反道路交通管理處罰條例聲明異議
【裁判全文】
臺灣新竹地方法院交通事件裁定         98年度交聲字第242號
移送機關    交通部公路總局新竹區監理所
異  議  人  乙○○
上列異議人即受處分人因違反道路交通管理處罰條例案件，對於
交通部公路總局新竹區監理所新竹市監理站民國98年3 月25日竹
監新四字第裁51-ZGC079587號違反道路交通管理事件裁決處分聲
明異議，本院裁定如下：
    主  文
異議駁回。
    理  由
一、原處分意旨略以：異議人乙○○前於民國98年1 月2 日11時
    24 分 許，駕駛車號6P-9655 號自用小客車，行經國道3 號
    公路南下186 公里處，因汽車行駛高速公路速度超過規定最
    高速限（20公里以上未滿40公里），經內政部警政署國道公
    路警察局第七警察隊快官分隊警員以「照相式雷射測速儀」
    測得時速131 公里，超速21公里，經警以公警局交字第ZGC0
    79587 號通知單（下稱舉發通知單）逕行舉發，嗣經原處分
    機關於98年3 月25日以竹監新四字第裁51-ZGC079587號裁決
    書，依道路交通管理處罰條例第33條第1 項第1 款規定，裁
    處異議人罰鍰新台幣（下同）3,500 元，並記違規點數1 點
    。
二、聲明異議意旨略以：
（一）受舉發之車號6P-9655 號車輛為91年6 月19日出廠、車齡
      7 年、四輪傳動之小型吉普車，而駕駛人（即異議人）為
      42年11月出生，57歲。客觀上該車無法行駛那麼快，主觀
      上異議人亦不可能開時速131 公里那麼快。且違規當日為
      連續假日，違規路段為通往南投縣竹山鎮○○○○○道，
      行駛車輛非常多、路況擁擠，車速亦不可能至131 公里那
      麼快。又依舉發照片顯示，違規車輛遭拍照當時，緊鄰不
      到1 公尺有另1 部車輛同時併行，試問豈有可能2 車如此
      緊鄰相近，卻能以時速131 公里之高速併行？
（二）又異議人身罹喉癌，身體孱弱，體力很差，當日到紫南宮
      除為求財，尚求身體健康，既是求財，神明也會保佑行車
      平安，神囑並隨時開示行車不可超速違規以免破財，是以
      異議人身體狀況及神囑，異議人萬萬不可能行速131 公里
      。
（三）道路交通管理處罰條例第89條前段，準用刑事訴訟法規定
      ，應要求警察循刑事訴訟法第231 條之1 規定舉證。警察
      所提出之證據資料要非違背經驗法則及論理法則之證據，
      亦非違法取得之證據資料，並應以刑事訴訟法第155 條第
      2 款嚴格證明法則加以排除式之限縮，方具有證據能力。
      且要依刑事訴訟法第159 條至159 條之5 之規定，方得採
      為證據，方具有證據能力及證明力。故應請舉發單位提出
      該雷射槍測速器之紀錄登記簿及合格報告。為此依法聲明
      異議，請求撤銷原處分云云。
三、按汽車行駛高速公路，應依速限標誌指示，高速公路及快速
    道路交通管制規則第5條第1項前段定有明文。次按汽車行駛
    於高速公路，不遵使用限制之管制規則而行車速度超過規定
    之最高速限，處汽車駕駛人3,000元以上6,000元以下罰鍰；
    汽車駕駛人駕駛汽車違反道路交通管理處罰條例第33條第1
    項第1 款規定者，除應依該條所規定之罰鍰處罰外，並予記
    違規點數1 點，道路交通管理處罰條例第33條第1 項第1 款
    、第63條第1 項第1 款亦分別定有明文。
四、經查：
（一）本件異議人於裁決書所載時、地，駕駛車號R4-7563 號自
      小客車，在國道3 號公路南下186 公里處，該處行車速限
      為110 公里，異議人以時速131 公里之速度，超速21公里
      行駛，經警以雷射槍測速器採證拍照後，逕行舉發等事實
      ，有上開舉發通知單、採證照片1 幀在卷可稽，故異議人
      於該時、地確實行經高速公路該路段且遭警逕行舉發之情
      事，堪以認定。
（二）異議人固質疑雷射槍測速器之準確性及員警是否正常操作
      ，而認對其所為時速131 公里之測速結果有誤云云，惟查
      ：證人即當時舉發之員警甲○○於本院調查時具結證稱：
      其取締超速違規的經驗已經有5 年的時間，均係使用雷射
      槍測速照相器，使用雷射槍測速照相器，機關有對其訓練
      使用方式、基本檢測。庭呈的照片中，左方好像有1 部車
      ，當時違規的只有本件的車輛，旁邊的車輛並沒有違規，
      因為雷射槍打過去只能打1 部車，再由光束折回機器，再
      由光束顯示速度，1 次只能測1 部車。雷射槍打出去的同
      時並且拍照，庭呈的照片中央有1 個區域，呈現十字線，
      十字線中央空白的地方就是雷射槍的描準點，照片左方的
      綠色板子是中央分隔島的遮光板，防止對向車輛燈光照射
      過來，影響行車安全，而異議人違規之路段為下坡路段等
      語明確（見本院卷第23頁至第26頁），且有國道公路警察
      局第七警察隊98年3 月2 日公警七交字第0980770541號函
      、經濟部標準檢驗局97年12月9 日所核發之雷射測速儀檢
      定合格證書、國道公路警察局第七警察隊快官分隊測速設
      備例行性檢測紀錄表在卷可稽（見本院卷第34頁至35頁）
      ，經核經濟部標準檢驗局97年12月9 日所核發之雷射測速
      儀檢定合格證書上之器號UX019109號，與舉發照片右下角
      之號碼UX019109號、國道公路警察局第七警察隊快官分隊
      測速設備例行性檢測紀錄表儀器序號UX 019109 均相符。
      是以，本件測得異議人車輛超速違規之儀器規格為LTI 廠
      牌之125Hz 照相式雷達測速儀，於97年12月9 日由經濟部
      標準檢驗局測定合格，其有效期限為98年12月31日，且該
      測速儀於舉發當日亦經舉發單位例行性檢測合格，可證
      本件舉發警員所憑據之雷射測速儀器之測速功能，並無錯
      誤之疑慮；另舉發員警使用照相式雷射測速儀取締超速違
      規已有5 年經驗，並經機關訓練使用之方式，其使用測速
      儀之方式要無操作不當之可能；復觀之本件舉發照片，異
      議人所駕駛之上開車輛左前方向燈處有雷達鎖定之十字標
      誌（見本院卷第36頁），與證人上開證述相符，亦足證異
      議人所駕駛上開車輛即為測速儀鎖定之標的，應無誤測之
      可能。而證人乃原處分機關認定異議人有上開違規行為之
      證人，係偶然因執行勤務而舉發本案，與異議人並無宿怨
      ，當無甘冒觸犯偽證罪責，蓄意構詞誣陷之理，況於本件
      卷存證據資料內並無任何積極證據足以證明證人上開證詞
      係屬虛偽，自不得僅以證人係本件舉發之員警而抹煞其在
      訴訟上所具有之證人資格；故其到庭具結後以言詞供述本
      件待證事實，已足擔保其真實性及憑信性。是異議人此部
      分所辯，核不足採。至於，異議人以其身體狀況不佳且有
      神囑保平安、不破財為理由，斷無行車時速131 公里，更
      係無稽之辯，無足採信。
（三）準上，異議人所有之車輛確於前開時、地，有汽車行駛高
      速公路速度超過規定最高速限（20公里以上未滿40公里）
      之違規事實，原處分機關據以援引道路交通管理處罰條例
      第33條第1 項第1 款之規定，處異議人罰鍰3,500 元，並
      記違規點數1 點，於法並無不合，本件異議顯無理由，應
      予駁回。
五、據上論斷，應依道路交通案件處理辦法第19條，裁定如主文
    。
中    華    民    國    98    年    6     月    10    日
                  交通法庭法  官  黃惠玲
以上正本證明與原本無異。
如不服本裁定，應於裁定送達後5日內向本院提出抗告狀。
中    華    民    國    98    年    6     月    10    日
                          書記官  鄭明枝


司法院資訊處製作；財團法人民間司法改革基金會備份。
